【裁判字號】    97,交聲,2596
【裁判日期】    980309
【裁判案由】    聲明異議
【裁判全文】
臺灣臺中地方法院交通事件裁定        97年度交聲字第2596號
原處分機關  交通部公路總局臺中區監理所
異  議  人  乙○○
即受處分人
代  理  人 甲○○
上列異議人即受處分人因違反道路交通管理處罰條例案件，對於
交通部公路總局臺中區監理所中華民國97年9月8日中監違字第裁
60-GE0000000號所為之裁決處分 (原舉發案號：中市警交字第GE
0000000號)，聲明異議，本院裁定如下：
    主  文
異議駁回。
    理  由
一、原處分意旨略以：異議人即受處分人(下稱受處分人)乙○○
    所有車牌號碼8461-LM號自小客車，於民國97年7月8日下午1
    時51分許，在臺中市○○路166號前因「汽車駕駛人駕駛汽
    車肇事，無人受傷而未依規定處置逃逸」之違規，經臺中市
    警察局第四分局依違反道路交通管理處罰條例第62條第1項
    後段以中市警交字第GE0000000號違反道路交通管理事件通
    知單當場舉發，本所認前揭違規屬實，於97年9月8日以中監
    違字第裁60-GE0000000號裁決書裁處罰鍰新臺幣 (下同)3,0
    00元，並吊扣駕駛執照1個月，施以道安講習等語。
二、聲明異議意旨略以：受處分人於該日駕駛上開車輛行經臺中
    市○○路巷道時，因道路面寬8米，路中央劃雙黃實線區隔
    ，兩側均停放車輛，又恰有對向來車，全部注意力專注在會
    車安全上，不知已撞到右側停放路旁車輛之照後鏡。直至警
    方於97年7月11日上午10時許至家中當面告知並要求查看車
    輛後始知上情，當日隨即通知保險公司處理，並與對方達成
    和解。受處分人非有案在身之通緝犯，不怕暴露身分，事故
    地點在受處分人娘家附近100公尺內，受處分人對四周環境
    非常瞭解，亦知悉有裝設監視器，不會因害怕肇事而逃逸，
    爰具狀聲明異議等語。代理人另為受處分人辯稱：車牌號碼
    2525-SC號自小客車後視鏡掉落破損情形，應該是經過相當
    力道之撞擊始有可能造成，而事發當時受處分人車速慢，道
    路又狹小，不可能造成此種結果，受處分人當時不知道有發
    生擦撞等語。
三、按汽車駕駛人駕駛汽車肇事，無人受傷或死亡而未依規定處
    置者，處1千元以上3千元以下罰鍰；逃逸者，並吊扣其駕駛
    執照1個月至3個月；又汽車駕駛人違規肇事受吊扣駕駛執照
    處分者，應接受道路交通安全講習，道路交通管理處罰條例
    第62條第1項、第24條第1項第1款分別定有明文。
四、經查：
(一)受處分人乙○○於97年7月8日下午1時51分許，確有駕駛車
    牌號碼8461-LM號自小客車，沿臺中市○○路往大英西一街
    方向行駛之事實，為受處分人所不爭執；又受處分人駕駛上
    開車輛行至同市○○路166號前，擦撞停放路旁陳志峰所有
    車牌號碼2525-SC號自小客車後，並未下車查看、處置而繼
    續行駛離開現場，經陳志峰發覺後報警處理，嗣經獲報至現
    場處理之警員調閱事故地點監視錄影畫面後，查悉肇事車輛
    並通知受處分人製作筆錄，以受處分人因「汽車駕駛人駕駛
    汽車肇事，無人受傷而未依規定處置逃逸」之違規行為，依
    違反道路交通管理處罰條例第62條第1項之規定製單舉發，
    後經原處分機關裁罰等情，有臺中市警察局中市警交字第GE
    0000000號舉發違反道路交通管理事件通知單、交通部公路
    總局臺中區監理所中監違字第裁60-GE0000000號裁決書各1
    份在卷可稽，並經本院調閱臺中市警察局第四分局製作之道
    路交通事故現場圖、臺中市○○○○○道路交通事故調查報告
    表、道路交通事故談話紀錄表、道路交通事故補充資料表及
    車損照片核對無誤，自堪信實。
(二)受處分人及其代理人雖以前詞置辯，惟依卷附監視器畫面翻
    拍照片顯示：97年7月8日下午1時51分23秒許，有1輛車牌號
    碼M5-0750號自小客車經過該市○○路166號前，右側路旁停
    放陳志峰所有之車牌號碼2525-SC號自小客車左側後視鏡完
    整並未掉落；同日下午1時51分25秒許，受處分人駕駛上開
    車輛行經該2525-SC號自小客車左側，因與對向車道自小客
    車會車，車身往2525-SC號自小客車接近擦撞；同日下午1時
    51分26秒、27秒許，受處分人駕駛上開車輛通過該2525-SC
    號自小客車 (後方並無來車)，該2525-SC號自小客車左側後
    視鏡掉落，此有臺中市警察局第四分局97年10月30日中分四
    交字第0970028674號函檢附現場監視器錄影光碟及監視器畫
    面翻拍照片5張附卷可按，是該車牌號碼2525-SC號自小客車
    左側後視鏡掉落，係因受處分人於上揭時、地駕駛上開自小
    客車擦撞所致之事實，應堪認定。且依卷附車損照片顯示：
    陳志峰所有車牌號碼2525-SC號自小客左側後視鏡周邊破裂
    、左後葉子板有碰撞擦痕；受處分人所駕駛車牌號碼8461-L
    M號自小客車右側車身、右側後視鏡有碰撞擦痕。則以陳志
    峰上開自小客車遭撞後，左側後視鏡掉落之客觀情狀，毀損
    情形非屬情微，而受處分人既因會車已刻意放慢速度行經該
    肇事地點，此經受處分人陳明在卷，衡情對於肇事當時二車
    之碰撞應無毫無知悉之理，此並經受處分人於警詢談話紀錄
    時自承：伊駕駛車輛右側車身不慎與對方左側後視鏡發生碰
    撞，伊原以為對方左側後視鏡應該沒有損壞，所以才沒有留
    在現場處理，伊有聽到碰撞聲，伊認為對方後視鏡會折彎不
    會損壞。肇事現場因向心路上左右路旁均有停車，且要會車
    才發生這起事故等語明確。本院因認受處分人提出聲明異議
    辯稱其不知所駕駛之上開自小客車有擦撞陳志峰所有上開自
    用小客車之左方後照鏡，警詢談話紀錄表所載非伊的意思云
    云，顯與常情有悖，且上開警詢談話紀錄表係經其閱覽後始
    簽名，堪認其所辯應係其事後卸責之詞，不足採信。至受處
    分人經警舉發後，事後縱已與陳志峰達成民事和解，亦無礙
    於其有上開違規事實之認定，是此部分尚無從據為受處分人
    有利之認定。
五、綜上所述，並參諸道路交通管理處罰條例第62條第1項後段
    規定之立法本旨，在於道路交通事故發生後，應即時採取必
    要之措施，以防損害範圍之擴大。蓋如駕駛人於肇事後，隨
    即駕車逃離現場，不僅使肇事責任認定困難，更可能使被害
    人求償無門。本件受處分人對於其駕車肇事之事實既有認識
    ，進而決意擅自駛離現場，原處分機關遽引道路交通管理處
    罰條例第62條第1項後段及違反道路交通管理事件統一裁罰
    基準表之規定，認受處分人係違反「汽車駕駛人駕駛汽車肇
    事，無人受傷而未依規定處置逃逸」之規定而處罰鍰3千元
    ，並吊扣駕駛執照1個月，且施以道安講習，核無違誤。是
    本件異議為無理由，應予駁回。
六、據上論斷，應依道路交通管理處罰條例第87條第2項、道路
    交通案件處理辦法第19條，裁定如主文。
中    華    民    國    98    年    3     月    9     日
                  交通法庭    法  官  簡芳潔
以上正本證明與原本無異。
如不服本裁定，應於收受送達後5日內向本院提出抗告狀。（應
附繕本）
                              書記官  呂苗澂
中    華    民    國    98    年    3     月    9     日


司法院資訊處製作；財團法人民間司法改革基金會備份。
